【裁判字號】    90,訴,251
【裁判日期】    901106
【裁判案由】    行使偽造文書
【裁判全文】
臺灣花蓮地方法院刑事判決                            九十年度訴字第二五一號
    公  訴  人  臺灣花蓮地方法院檢察署檢察官
    被      告  丁○○
右列被告因偽造文書等案件，經檢察官提起公訴（九十年度偵字第一八０三號），本
院判決如左：
    主  文
丁○○行使偽造私文書，足以生損害於他人，處有期徒刑參月，如易科罰金以參佰元
折算壹日。偽造之「丙○○」印章壹顆、統一安聯產物保險股份有限公司所持有之Ｙ
九─二二五五號汽車險批改申請書上偽造之「丙○○」之印文壹枚沒收。
    事  實
一、丁○○為興豐汽車修理場負責人，因該汽車修理廠為富邦產物保險股份有限公司
    （下稱富邦公司）之簽約廠商，享有富邦公司之產險客戶至該汽車修理廠修車時
    ，修車費用可直接由富邦公司撥付至該修理廠，而不需另行向客戶收取修理費用
    之便利，明知其客戶丙○○並未委託其將車號Ｙ九─二二五五號汽車，已投保之
    統一安聯產物保險股份公司（下稱統一安聯公司）汽車產險，由安聯公司退保及
    改向富邦公司投保，竟為圖上開由富邦公司直接撥付修車費用之利益，竟於民國
    八十九年十一月間某日，向丙○○之妻子甲○○訛稱欲代其查尋保險項目及內容
    為由，而自甲○○處騙得上開Ｙ九─二二五五號汽車之汽車險保單後，持向富邦
    公司玉里通訊處處長戊○○佯稱，丙○○同意將已投保之統一安聯公司之汽車保
    險退保，再轉保至富邦公司，使戊○○誤以為真後，乃囑託同為不知情之公司職
    員乙○○，於八十九年十二月十五日，委由不知情之印章店偽造丙○○之私章，
    復持以蓋用於統一安聯公司辦理退保所用之汽車保險批改申請書上，用以偽造丙○○申請退保之私文書，並持以向統一安聯公司申辦退保事宜，足生損害於丙○○，嗣因退保後由統一安聯公司退還之保費支票，係以丙○○為受款人，丁○○
    無法領取，而找丙○○為其領取時，嗣為丙○○發現而報警。
二、案經花蓮縣警察局玉里分局報請臺灣花蓮地方法院檢察署檢察官偵查起訴。
      理  由
一、訊據被告丁○○除否認未經丙○○承認外，對其餘事實均坦承不諱，然上揭犯罪
    實，業據被害人丙○○及其妻甲○○一致指訴，被告係以為其查詢保險項目為由
    而向其騙取保險單等情綦詳，另證人即富邦公司玉里通訊處處長戊○○，亦證述
    被告之修車廠為簽約廠商，享有由公司直接撥款之利益，而被告之修車廠並非統
    一安聯公司之簽約廠商，並須由修車廠向客戶另行收取修車費用，較不方便等情
    在卷，足見被告為圖收取修車費之便利，以避免遭客戶折扣、倒帳等風險，而為
    上開犯行之犯罪動機已屬甚明。再證人即富邦公司之職員乙○○亦證實，丙○○
    並未交付印章，而係由其另行找人刻章者，亦足佐證如丙○○有同意退保，應會
    交付印章委其辦理，無須由證人另行代為刻章，亦符吾人經驗。此外，復有丙○○所有車號Ｙ九─二二五五號車之統一安聯汽車險批改申請書影本一紙、統一安
    聯公司退還丙○○部分保險費之支票影本一紙在卷足稽。被告徒空口否認，並不
    足採。事證明確，被告犯行洵堪認定。
二、核被告所為，係犯刑法第二百十六條、第二百十條行使偽造私文書罪。被告利用
    不知情之證人戊○○、乙○○委由印章店偽造丙○○之印章，並在車號Ｙ九─二
    二五五號車之統一安聯汽車險批改申請書上偽造丙○○印文一枚，並持以向統一
    安聯公司申辦汽車險退保事宜之所為，為間接正犯。被告偽造丙○○印章後，再
    偽造丙○○印文之行為，均係偽造私文書之階段行為，不另論罪。被告偽造私文
    書後持以行使，其偽造之低度行為，應為行使之高度行為所吸收，不另論處，只
    論以行使偽造私文書罪。爰審酌被告並無前科之素行，犯罪之動機、目的、手段
    、冒用丙○○名義辦理退保，造成丙○○所汽車保險之空窗期之風險，犯罪後之
    態度等一切情狀量處如主文所示之刑，並諭知易科罰金之折算標準。又被告行為
    後，刑法第四十一條業於九十年一月四日修正為：「犯最重本刑為五年以下有期
    徒刑以下之刑之罪，而受六月以下有期徒刑或拘役之宣告，因身體、教育、職業
    或家庭之關係，執行顯有困難者，得以一元以上三元以下折算壹日，易科罰金。
    」，並於九十年一月十日經總統公布施行，被告行為後法律既有變更，比較新舊
    法之結果，以修正後之規定對被告較為有利，依刑法第二條第一項前段的規定，
    應適用裁判時的新法，即裁判時之刑法第四十一條第一項前段規定，定其易科罰
    金之折算標準。至偽造之「丙○○」印章一顆，既未證明已經沒失；又統一安聯
    產物保險股份有限公司所持有之Ｙ九─二二五五號汽車險批改申請書上偽造之「
    丙○○」之印文一枚，係被告偽造之署押，不問屬於犯人與否，應依刑法第二百
    十九條之規定宣告沒收。至於上開汽車險批改申請書業交付統一安聯公司所持有
    ，非被告所有，即非得予沒收。
據上論斷，應依刑事訴訟法第二百九十九條第一項前段，刑法第二條第一項前段、第
二百十六條、第二百十條、修正後刑法第四十一條第一項前段、刑法第二百十九條，
罰金罰鍰提高標準條例第一條前段、第二條，判決如主文。
本案經檢察官李子春到庭執行職務。
中      華      民      國      九十    年     十一     月      六      日
                                臺灣花蓮地方法院刑事庭
                                    法  官  吳  順  龍
右正本證明與原本無異。
如對本判決不服，應於送達後十日內，向本院提出上訴狀。（應抄附繕本）告訴人或
被害人如對於本判決不服者，應具備理由請求檢察官上訴，其上訴期間之計算係以檢
察官收受判決正本之日期為準。
                                    法院書記官
中      華      民      國      九十    年     十一     月      十二    日
附錄本判決論罪之法律條文：
刑法第二百十六條：
行使第二百十條至第二百十五條之文書者，依偽造、變造文書或登載不實事項或使登
載不實事項之規定處斷。
刑法第二百十條：
偽造、變造私文書，足以生損害於公眾或他人者，處五年以下有期徒刑。
刑法第二百十九條：
偽造之印章、印文或署押，不問屬於犯人與否，沒收之。


司法院資訊處製作；財團法人民間司法改革基金會備份。
